【裁判字號】    97,上訴,750
【裁判日期】    970604
【裁判案由】    搶奪等
【裁判全文】
臺灣高等法院高雄分院刑事判決         97年度上訴字第750號
上  訴  人  臺灣高雄地方法院檢察署檢察官
被      告  甲○○
上列上訴人因被告搶奪等案件，不服臺灣高雄地方法院97年度訴
字第765 號中華民國97年3 月20日第一審判決（起訴案號：臺灣
高雄地方法院檢察署96年度偵字第36059 號），提起上訴，本院
依簡式審判程序，判決如下：
    主  文
上訴駁回。
    事  實
一、甲○○曾於民國91年間，因搶奪案件，經臺灣高雄地方法院
    以91年訴字第3352號案件判處有期徒刑1 年6 月確定，於95
    年6 月30日縮短刑期執行完畢。詎猶不知悔改，與廖文正（
    由檢察官另行偵辦）共同基於意圖為自己不法所有之犯意聯
    絡，攜帶客觀上對於人之生命、身體安全足以造成威脅而有
    危險性，可供兇器使用之T 型扳手1 支（未扣案），推由廖
    文正在旁把風，甲○○（原審判決誤載為廖峻麟，應予更正
    ）以該扳手破壞電源鎖之方式，分別以附表一所示之時間、
    地點及犯罪方式竊取乙○○、汪鷹飼（原審判決及起訴書均
    誤載為汪飼鷹，應予更正）等人所有之機車（各次犯罪時間
    、地點、犯罪方式、竊得財物及被害人均詳如附表一所示）
    ，得手後留供己用。
二、甲○○與廖文正共同基於意圖為自己不法所有之犯罪聯絡，
    共同騎乘車牌號碼L67-568 號，或H8L-238 號，或不詳號碼
    機車，沿街乘人不及防備之際，分別於附表二所示之犯罪時
    間、地點及犯罪方式搶奪蔡美枝、張桓洙、黃惠珠等人所有
    之財物得逞（各次之犯罪時間、地點、犯罪方式、搶得財物
    及被害人均詳如附表二所示），所得現金由2 人平分使用，
    其餘皮包、手機、及證件等物則隨意丟棄。
三、嗣為警於96年10月17日下午5 時30分許，在高雄市鳳山市○
    ○○路295 巷89之2 號旁，尋獲車牌號碼H8L-238 號機車，
    在該車車體上採得甲○○之指紋，因而查獲甲○○涉嫌犯附
    表一編號2 及附表二編號2 之犯行，後經甲○○於警詢中，
    於犯罪偵查人員尚未發覺就附表一編號1 及附表二編號1、3
    所示犯罪事實前，主動向員警坦承該部分之犯行，並接受裁
    判。
四、案經高雄市政府警察局新興分局移送臺灣高雄地方法院檢察
    署檢察官偵查起訴。
    理  由
一、本件被告甲○○所犯係刑法第321 條第1 項加重竊盜罪及同
    法第325 條第1 項搶奪罪，其均係死刑、無期徒刑、最輕本
    刑為3 年以上有期徒刑以外之罪，被告於本院審理程序中就
    被訴事實為有罪之陳述，經告知被告簡式審判程序之旨，並
    聽取檢察官及被告之意見後，本院裁定進行簡式審判程序審
    理，合先敘明。
二、被告於上開時、地竊盜及搶奪之事實，業據其於原審及本院
    審理時坦承不諱，核與被害人乙○○、汪鷹飼、蔡美枝、張
    桓珠及黃惠珠於警詢中或偵查中指述之情節相符，並有內政
    部警政署刑事警察局96年11月23日刑紋字第09601760 94 號
    函及所附刑事案件證物採驗紀錄表、高雄市政府警察局新興
    分局現場勘查案件卷宗、受理刑事案件報案三聯單、受理各
    類案件紀錄表、車籍查詢- 基本資料詳細畫面、高雄市政府
    警察局車輛協尋電腦輸入單、車輛尋獲電腦輸入單及照片18
    幀等證在卷可稽，足認被告上開自白，核與事實相符，堪以
    採信，故本案事證明確，應依法論科。
三、上開T 型扳手雖未扣案，然其材質為鐵製，長約14公分，一
    端呈一字型之事實，業據被告於原審審理中坦白承認（見原
    審卷第26頁），且有被告當庭畫出該字型扳手之圖樣附卷可
    參（見原審卷第29頁）。足認上開T 型扳手係客觀上足以對
    他人生命、身體、安全構成威脅，且具有危險性之兇器無訛
    。核被告就附表一編號1 、2 所示之犯行，均係犯刑法第32
    1 條第1 項第3 款之攜帶兇器竊盜罪；被告就附表二編號1
    至3 所示之犯行，均係犯刑法第325 條第1 項之搶奪罪；被
    告就竊盜及搶奪之犯行，與共犯廖文正間有犯意聯絡及行為
    分擔，皆為共同正犯。被告所犯上開各罪，犯意各別，時、
    地有異，均應予分論併罰。又被告有事實欄所列犯罪前科紀
    錄，有臺灣高等法院被告前案紀錄表可稽，其受有期徒刑之
    執行完畢，5 年以內各故意再犯本件有期徒刑以上之附表一
    、二所列之各罪，均為累犯，均應依刑法第47條第1 項規定
    加重其刑。又附表一編號1 所示之竊盜犯行及附表二編號1
    、3 所示之搶奪犯行，被害人乙○○等人報案後並未申告行
    為人為何人，係被告於96年12月21日警詢製作筆錄時，主動
    於犯罪偵查機關尚未發覺犯罪事實及犯罪人之前，即向警方
    自首，並偕同警方到現場查證等情，業經證人即查獲員警陳
    俊元於原審審理時證述無訛（見原審卷第36-37 頁），審酌
    被告係主動供出此部分之犯行，以利偵查，足見其已有悔意
    ，爰就被告附表一編號1 及附表二編號1 、3 所示之犯行，
    均依刑法第62條前段之規定減輕其刑；被告就附表一編號1
    及附表二編號1 、3 所示之犯行，同時有刑之加重及減輕事
    由，爰各依法先加重後減輕之。
四、原審認被告上開犯罪事證明確，而依刑法第28條、第321 條
    第1 項第3 款、第325 條第1 項（原審判決漏載第1 項，應
    予補充）、第47條第1 項、第62條前段規定論科，並分別審
    酌被告不思正途謀生，欲不勞而獲，而以竊盜及搶奪之方式
    取得財物，行為實不足取，更造成社會治安之破壞，自應受
    相當之刑事非難，惟念被告坦承犯行、態度良好等一切情狀
    ，分別量處如附表一、二「原審判決主文」欄所示之刑，並
    依刑法第51條第5 款規定，定其應執行刑為1 年8 月。又說
    明本件竊盜所用之T 型扳手，並未扣案，且業已丟棄，業據
    被告陳明在卷（見原審卷第12頁），顯見該物已滅失，為免
    日後執行困難，而不予宣告沒收。其認事用法，均無違誤，
    量刑亦稱妥適，檢察官上訴以：被告所犯5 罪之宣告刑共計
    3 年4 月，原審僅定應執行刑為1 年8 月，顯係過度給予被
    告刑罰之優惠，未能貫徹刑法公平正義之理念，其所定應執
    行刑顯有不當云云，而指摘原審判決不當。然按刑法第51
    條第5 款數罪併罰之有期徒刑定應執行刑之規定，僅係「限
    制加重」其刑，而非「累計加重」其刑，而被告所犯附表一
    、二所示之5 次犯行，均係短時間內，分別所為犯罪手段相
    同之犯罪，其對社會之侵害性，均有別於不同犯罪手段之數
    罪併罰情形，相較之下應對社會之侵害性較低，且附表一編
    號1 及附表二編號1 、3 之犯行，又係被告自首而查獲，其
    犯後顯有悔意，則原審定應執行刑為1 年8 月，難認係過度
    給予被告刑罰優惠，且與刑法所欲實現之公平正義理念並無
    違背，故認檢察官之上訴，為無理由，應予駁回。
據上論斷，應依刑事訴訟法第368 條，判決如主文。
本案經檢察官李門騫到庭執行職務。
中    華    民    國    97    年    6     月    4     日
                  刑事第七庭  審判長法  官  莊飛宗
                                    法  官  孫啟強
                                    法  官  邱明弘
以上正本證明與原本無異。
如不服本判決應於收受本判決後10日內向本院提出上訴書狀，其
未述上訴理由者，並得於提起上訴後10日內向本院補提理由書
狀（均須按他造當事人之人數附繕本)「 切勿逕送上級法院」。
中    華    民    國    97    年    6     月    4     日
                                    書記官  曾允志
附表一：竊盜部分
┌──┬───────────┬─────────┬─────┬────┬────────┐
│編號│時間、地點及犯罪方式  │  竊取之財物      │被害人    │所犯法條│原審判決主文    │
├──┼───────────┼─────────┼─────┼────┼────────┤
│ 1  │96年10月7日18時許，在 │L67-568號機車1台。│乙○○    │刑法第  │共同犯攜帶兇器竊│
│    │高雄縣鳳山市○○街21號│                  │          │321條第1│盜罪，累犯，處有│
│    │前，沈俊麟及廖文正共同│                  │          │項第3款 │期徒刑柒月      │
│    │持客觀上具有危險性之Ｔ│                  │          │        │                │
│    │型板手破壞機車之電源鎖│                  │          │        │                │
│    │，將機車竊走。        │                  │          │        │                │
├──┼───────────┼─────────┼─────┼────┼────────┤
│ 2  │96年10月15日某時，在高│H8L-238號機車一台 │汪鷹飼    │刑法第  │共同犯攜帶兇器竊│
│    │雄縣鳳山市○○○路582 │。                │          │321條第 │盜罪，累犯，處有│
│    │巷14號前，沈俊麟及廖文│                  │          │1項第3款│期徒刑捌月      │
│    │正共同持客觀上具有危險│                  │          │        │                │
│    │性之Ｔ型板手破壞機車之│                  │          │        │                │
│    │電源鎖，將機車竊走。  │                  │          │        │                │
└──┴───────────┴─────────┴─────┴────┴────────┘
附表二：搶奪部分
┌──┬───────────┬─────────┬─────┬────┬────────┐
│編號│ 時間、地點及犯罪方式 │   搶奪之財物     │被害人    │所犯法條│原審判決主文    │
├──┼───────────┼─────────┼─────┼────┼────────┤
│ 1  │96年10月7日19時45分， │皮包1個（內有現金1│蔡美枝    │刑法第  │共同犯搶奪罪，累│
│    │在高雄市前金區○○○路│3,000元左右、手機1│          │325條第1│犯，處有期徒刑捌│
│    │539號前，由廖文正騎乘 │支、存摺、印章、耳│          │項      │月              │
│    │L67-568號機車後載沈峻 │環一對、項鍊一條、│          │        │                │
│    │麟，由甲○○下手搶奪蔡│鑰匙等物）。      │          │        │                │
│    │美枝之皮包1個。       │                  │          │        │                │
│    │                      │                  │          │        │                │
├──┼───────────┼─────────┼─────┼────┼────────┤
│ 2  │96年10月15日21時20分，│皮包1個（內有NOKIA│張桓洙    │刑法第  │共同犯搶奪罪，累│
│    │在高雄市新興區○○○街│牌手機1支、現金400│          │325條第1│犯，處有期徒刑玖│
│    │128號前，由廖文正騎乘 │0元左右、身分證、 │          │項      │月              │
│    │H8L-238號機車後載沈峻 │健保卡、駕駛執照、│          │        │                │
│    │麟，由甲○○下手搶奪張│、提款卡各1張等物 │          │        │                │
│    │桓洙之皮包1個。       │）。              │          │        │                │
├──┼───────────┼─────────┼─────┼────┼────────┤
│ 3  │96年10月27日21時25分，│皮包1個（內有NOKIA│ 黃惠珠   │刑法第  │共同犯搶奪罪，累│
│    │在高雄市○○區○○路與│牌手機1支、小錢包 │          │325條第1│犯，處有期徒刑捌│
│    │凱旋二路口，由廖文正騎│、現金1000元左右）│          │項      │月              │
│    │乘不詳車號之機車後載沈│。                │          │        │                │
│    │峻麟，由甲○○下手搶奪│                  │          │        │                │
│    │黃惠珠置於機車腳踏板上│                  │          │        │                │
│    │之皮包1 個。          │                  │          │        │                │
└──┴───────────┴─────────┴─────┴────┴────────┘
附錄本判決論罪科刑法條：
中華民國刑法第321條
犯竊盜罪而有左列情形之一者，處6月以上、5年以下有期徒刑：
一  於夜間侵入住宅或有人居住之建築物、船艦或隱匿其內而犯
    之者。
二  毀越門扇、牆垣或其他安全設備而犯之者。
三  攜帶兇器而犯之者。
四  結夥三人以上而犯之者。
五  乘火災、水災或其他災害之際而犯之者。
六  在車站或埠頭而犯之者。
前項之未遂犯罰之。
中華民國刑法第325條
意圖為自己或第三人不法之所有，而搶奪他人之動產者，處6月
以上5年以下有期徒刑。
因而致人於死者，處無期徒刑或7年以上有期徒刑，致重傷者，
處3年以上10年以下有期徒刑。
第 1 項之未遂犯罰之。


司法院資訊處製作；財團法人民間司法改革基金會備份。
